臺灣高雄地方法院刑事判決
110年度審交易字第966號
公  訴  人  臺灣高雄地方檢察署檢察官
被      告  林進成


上列被告因公共危險案件，經檢察官提起公訴（110年度偵字第2
2288號），因被告就被訴事實為有罪之陳述，經本院告知簡式審
判程序之旨，並聽取被告與公訴人之意見後，裁定依簡式審判程
序審理，判決如下：
    主  文
林進成犯不能安全駕駛動力交通工具罪，累犯，處有期徒刑柒月
。
    事  實
一、林進成明知吐氣所含酒精濃度達每公升0.25毫克以上，不得
    駕駛動力交通工具，竟於民國110年10月12日下午2時許，在
    高雄市林園區某檳榔攤內飲用啤酒後，致其吐氣所含酒精濃
    度達每公升0.25毫克以上，已達不能安全駕駛動力交通工具
    之程度，仍基於不能安全駕駛動力交通工具而駕駛之犯意，
    駕駛屬於動力交通工具之車牌號碼000-0000號自用小客車上
    路，嗣於同日下午5時8分許，行經高雄市林園區中芸三路與
    石化三路口時，不慎追撞在該路口停等紅燈由林楠竣駕駛之
    車牌號碼0000-00號自用小客車，車牌號碼0000-00號自用小
    客車再擦撞在該路口停等紅燈由李秋萍駕駛之車牌號碼000-
    0000號自用小客車（林楠竣、李秋萍均未受有傷害），嗣經
    警據報到場處理，發現林進成身有酒味，並於同日下午5時3
    7分許對其施以酒精濃度測試，測得其呼氣所含酒精濃度為
    每公升1.04毫克，始悉上情。
二、案經高雄市政府警察局林園分局報告臺灣高雄地方檢察署檢
    察官偵查起訴。
    理  由
一、程序方面：
    本件被告林進成所犯係死刑、無期徒刑、最輕本刑為3 年以
    上有期徒刑以外之罪，其於準備程序就被訴事實為有罪之陳
    述，經受命法官告知簡式審判程序之旨，並聽取檢察官與被
    告之意見後，本院改行簡式審判程序。又因改行簡式審判程
    序之故，依刑事訴訟法第159 條第2 項之規定，本件並無同
    法第159 條第1 項傳聞法則之限制，合先敘明。
二、認定犯罪事實所憑之證據及其理由：
    上開事實，業據被告坦認不諱，並有酒精濃度測定值、財團
    法人工業技術研究院呼氣酒精測試器檢定合格證書、道路交
    通事故現場圖、A3類道路交通事故調查紀錄表、道路交通事
    故調查報告表㈠、㈡-1、現場照片、高雄巿政府警察局舉發違
    反道路交通管理事件通知單及公路監理電子閘門在卷可稽，
    足認被告前揭任意性自白，與事實相符，堪予採信。從而，
    本案事證明確，被告上開犯行，洵堪認定，應依法論科。
三、論罪科刑：
㈠㈠新舊法比較：
  ⒈按「行為後法律有變更者，適用行為時之法律。但行為後之
    法律有利於行為人者，適用最有利於行為人之法律」，刑法
    第2 條第1 項定有明文。
  ⒉經查，被告行為後，刑法第185 條之3 於111 年1 月28日修
    正公布，並自同年月30日生效施行。修正前刑法第185 條之
    3 第1 項規定：「駕駛動力交通工具而有下列情形之一者，
    處2 年以下有期徒刑，得併科20萬元以下罰金：一、吐氣所
    含酒精濃度達每公升零點二五毫克或血液中酒精濃度達百分
    之零點零五以上。二、有前款以外之其他情事足認服用酒類
    或其他相類之物，致不能安全駕駛。三、服用毒品、麻醉藥
    品或其他相類之物，致不能安全駕駛。」；修正後第185 條
    之3 第1 項則規定：「駕駛動力交通工具而有下列情形之一
    者，處3 年以下有期徒刑，得併科30萬元以下罰金：一、吐
    氣所含酒精濃度達每公升零點二五毫克或血液中酒精濃度達
    百分之零點零五以上。二、有前款以外之其他情事足認服用
    酒類或其他相類之物，致不能安全駕駛。三、服用毒品、麻
    醉藥品或其他相類之物，致不能安全駕駛。」，經比較新舊
    法之結果，新法提高有期徒刑及罰金刑之上限，而並無更有
    利行為人，是本案經新舊法比較之結果，應適用被告行為時
    之法律即修正前之刑法第185條之3第1項規定。
  ㈡罪名：
    核被告所為，係犯修正前刑法第185 條之3 第1 項第1 款之
    不能安全駕駛動力交通工具罪。
  ㈢刑之加重事由：
    被告前因酒後駕車之公共危險案件，經本院以107 年度交簡
    字第1290號判決判處有期徒刑6月，併科罰金新臺幣1萬元確
    定，有期徒刑部分與另案殘刑10月3日接續執行，於109年2
    月26日執行完畢，續執行罰金易服勞役之刑，於109年3月7
    日出監等情等節，有臺灣高等法院被告前案紀錄表在卷可查
    ，被告於受有期徒刑執行完畢後，5 年以內故意再犯本件有
    期徒刑以上之罪，為累犯。而司法院釋字第775 號解釋文及
    理由之意旨，係指構成累犯者，不分情節，一律加重最低本
    刑，於不符合刑法第59條所定要件之情形下，致生行為人所
    受之刑罰超過其所應負擔罪責之個案，不符罪刑相當原則、
    比例原則。於此範圍內，在修正前，為避免發生上述罪刑不
    相當之情形，法院就該個案應裁量是否加重最低本刑；依此
    ，該解釋係指個案應量處最低法定刑、又無法適用刑法第59
    條在內減輕規定之情形，法院應依此解釋意旨裁量不予加重
    最低本刑（最高法院108 年度台上字第338 號判決意旨參照
    ），本院審酌被告之累犯及本件犯罪情節，認並無該解釋意
    旨所指情事，故本案被告仍應依刑法第47條第1 項累犯規定
    加重其刑。
  ㈣刑罰裁量：
    爰以行為人之責任為基礎，審酌被告酒後率爾駕車上路，輕
    忽自己與其他用路人之生命、身體與財產安全，並已肇事碰
    撞他人產生實害，且本件被告為警測得之吐氣所含酒精濃度
    為每公升1.04毫克，逾越法定標準甚多，所為實不足取，並
    考量被告除上開構成累犯所評價之酒駕犯行不予重複評價外
    ，前因酒後駕車案件，經本院分別判處有期徒刑2 月，併科
    罰金新臺幣2萬元、4 月，併科罰金新臺幣1萬元確定等情，
    有臺灣高等法院被告前案紀錄表可憑，是本件為其第4 次酒
    後駕車犯行，兼衡其教育程度、經濟（涉個人隱私，詳卷）
    等一切情狀，量處如主文所示之刑。
據上論斷，應依刑事訴訟法第273 條之1 第1 項、第299 條第1 
項前段。
本案經檢察官廖春源提起公訴，檢察官呂乾坤到庭執行職務。
中    華    民    國   111    年    4     月    26    日
                  刑事第五庭    法  官  陳銘珠
以上正本證明與原本無異。
如不服本判決應於收受判決後20日內向本院提出上訴書狀，並應
敘述具體理由。其未敘述上訴理由者，應於上訴期間屆滿後20日
內向本院補提理由書（均須按他造當事人之人數附繕本）「切勿
逕送上級法院」。
因疫情而遲誤不變期間，得向法院聲請回復原狀。
中    華    民    國   111    年    4     月    26    日
                                書記官  沈佳螢
附錄本案論罪科刑法條：
《修正前刑法第185條之3第1項》
駕駛動力交通工具而有下列情形之一者，處二年以下有期徒刑，
得併科二十萬元以下罰金：
一、吐氣所含酒精濃度達每公升零點二五毫克或血液中酒精濃度
    達百分之零點零五以上。
二、有前款以外之其他情事足認服用酒類或其他相類之物，致不
    能安全駕駛。
三、服用毒品、麻醉藥品或其他相類之物，致不能安全駕駛。